臺北高等行政法院判決　　　　　　　　　　　　　　九十二年度訴字第一七四○號
　　　　　　　　　　　　　　　.
　　原　　　告　捷永實業有限公司
　　代　表　人　甲○○董事）.
　　被　　　告　財政部臺北市國稅局
　　代　表　人　張盛和（局長）
　　訴訟代理人　乙○○
右當事人間因營利事業所得稅事件，原告不服財政部中華民國九十二年二月二十六日
台財訴字第○八九○○○五七○九號訴願決定（案號：第八八七九二九號），提起行
政訴訟。本院判決如左：
　　主  文
原告之訴駁回。
訴訟費用由原告負擔。
　　事  實
一事實概要：原告民國（下同）八十五年度營利事業所得稅結算申報，列報營業收入
  淨額為新台幣（下同）四八、九五八、二六三元，營業成本四三、六七○、六四二
  元，營業費用三、八七八、○三四元，非營業收入三五、三一四元，非營業損失一
  、二三五、八○九元，所得額二○九、○九二元。被告初查以原告進銷存無法查核
  勾稽，遂依同業利潤標準核定營業成本，但核定所得較全部營業收入依同業利潤標
  準核定之所得高，乃依同業利潤標準核定所得額為三、二○五、七四九元，原告不
  服，申請復查，經被告以八十八年十月十一日財北國稅法字第八八○四○○一一號
  復查決定，駁回其申請，提起訴願，亦遭決定駁回，原告仍未甘服，遂向本院提起
  行政訴訟。
二兩造聲明：
　(一)原告聲明：（原告經通知未到庭，依其起訴狀聲明）訴願決定及原處分均撤銷。
  (二)被告聲明：駁回原告之訴。
三兩造之爭點：
　原告主張其營業狀況有進、銷之統一發票及進、銷貨帳簿等資料，可供查核勾稽，
  被告卻逕依同業利潤標準核定營業成本暨所得額，違反所得稅法規定，顯有違誤，
  是否可採？
  (一)原告主張：
    1.按被告援引所得稅法第八十三條第一項及同法施行細則第八十一條第一項規定
      「稽徵機關進行調查或復查時，納稅義務人應提示有關各種證明所得額之帳簿
      、文據；其未提示者，稽徵機關得依查得之資料或同業利潤標準，核定其所得
      額。」、「本法第八十三條所稱之帳簿、文據，其關係所得額之一部或關係課
      稅年度中某一期間之所得額，而納稅義務人未能提示者，稽徵機關得就該部分
      依查得之資料或同業利潤標準核定其所得額。」為本件所得額核定之依據，固
      非無見。但依上開條文規定，被告於依同業利潤標準核定前，納稅義務人已提
      示各種證明所得額之帳簿、文據，或被告有卷存之資料，自應依各該資料、帳
      簿先行勾稽、查核，尚不得逕依同業利潤標準核定，才符上開立法意旨。
    2.本件原告八十五年度之營業狀況，除有進、銷貨之統一發票憑證可供勾稽查核
      外，原告亦備有「進貨簿」、「銷貨簿」依序逐筆記載進、銷貨之明細可供查
      核，以資證明原告八十五年度之營利事業所得稅結算申報並無不實，或有進、
      銷帳無法查核勾稽之情形，因此，本件被告未依原告提示之資料暨被告原已掌
      握之資料為營業成本認定之依據，即與首揭所得稅法之規定有違。
    3.「行政機關就該管行政程序，應於當事人有利及不利之情形，一律注意。」行
      政程序法第九條定有明文，本件被告未依查得資料審核原告結算申報之內容是
      否不實，而逕依最簡便，且最不利於原告之同業利潤標準核定所得額，該處分
      行為除已違所得稅法規定外，亦與上開行政程序法規定不符。
　(二)被告主張：
    1.本件原告本期申報所得額為二○九、○九二元（計算式：營業收入淨額48,958
      ,263－營業成本43,670,642－營業費用3,878,034＋非營業收入35,314－非營業
      損失1,235,809＝209,092），被告初查以原告進銷存無法勾稽查核，乃按同業
      利潤標準核定營業成本為三九、一六六、六一○元（計算式：營業收入淨額48,
      958,263×【1－行業代號五一六二－一一毛利率20%】＝39,166,610）及所得
      額為四、七一三、一二四元（計算式：營業收入淨額48,958,263－營業成本
      39,166,610－營業費用3,878,034＋非營業收入35,314－非營業損失1,235,809
      ＝4,713,124），但其所得額超過查核準則第六條第一項但書規定，乃依同業
      利潤標準核定所得額為三、二○五、七四九元（計算式：營業收入淨額48,958
      ,263×行業代號五一六二－一一淨利率9%＋非營業收入35,314－非營業損失
      1,235,809＝3,205,749）。原告不服，主張營業成本相關資料經重新整理，應
      可依帳載重新認定營業成本，申經復查結果以，原告進貨簿及銷貨簿發票品名
      均載為染料，而進口報單實際為多種貨物名稱、牌名、規格等，原告帳載及發
      票並未區分品名、規格，致進銷存仍無法勾稽核對，被告依規定核定所得額，
      尚無不合，駁回其復查之申請。
    2.原告訴願時訴稱認定原告營業成本進銷存之品名歸屬，因無法勾稽核對，乃依
      同業利潤標準核定，原告已依進口報單，銷貨發票及出貨單之品名、數量、單
      價重新整理，請准重新審核，資為爭議。案經訴願決定以，（一）原告帳載進
      貨品名全部為染料，惟經被告查核進項憑證（進口報單）分別列有（１）TD
      BLACK -D -KR，（２）TD BLACK -D -SR FLIQUIDCONC，（３）TD　NAVY BLUE
      D-BRF，（４）KP. RED BR-S：：：等不同規格、品名之染料。（二）原告進項
      依檢附發票記載品名全部歸類為染料，未就不同品名、成份規格分類記載，致
      進項產品之成本金額難以辨別。（三）進銷存明細表，未就各單項產品例次進
      、銷時點之單價、數量加權計算，僅列總額數量及金額，實際成本及毛利難以
      估算。（四）結算申報書第五頁期末存貨明細表列有染料、酸性、芒硝、合成
      染料等存貨數量、金額，然原告檢送之進銷存明細表中之存貨與上述期末存貨
      記載產品、品名各數量、金額皆不相符，原告於訴願時雖提供八十五年四月二
      十七日進口報單之進貨資料，仍無法核對其進銷情形，亦如前述，所述尚難採
      據，駁回其訴願，並無不妥。茲原告仍執前詞爭議，實難認為有理由。
　　理  由
一本件原告經合法通知，未於言詞辯論期日到場，核無行政訴訟法第二百十八條規定
  準用民事訴訟法第三百八十六條所列各款情形，爰依同法準用民事訴訟法第三百八
  十五條第一項前段規定，准被告之聲請，由其一造辯論而為判決，合先說明。
二按「稽徵機關進行調查或復查時，納稅義務人應提示有關各種證明所得額之帳簿、
  文據，其未提示者，稽徵機關得依查得之資料或同業利潤標準，核定其所得額。」
  、「本法第八十三條所稱之帳簿文據，其關係所得額之一部或關係課稅年度中某一
  期間之所得額，而納稅義務人未能提示者，稽徵機關得就該部分依查得資料或同業
  利潤標準，核定其所得額。」為所得稅法第八十三條第一項及同法施行細則第八十
  一條所規定。次按「帳簿文據，其關係所得額之一部而未能提示者，依所得稅法施
  行細則第八十一條之規定辦理。但其核定所得額，以不超過當年度全部營業收入淨
  額依同業利潤標準核定之所得額為限。」為營利事業所得稅查核準則（下稱查核準
  則）第六條第一項所明定。又所謂未提示，兼指帳簿文據全部未提示，或雖提示而
  有不完全、不健全或不相符者均有其適用，最高行政法院（八十九年七月一日改制
  前為行政法院）著有六十一年判字第一九八號判例可資參照。
三本件原告八十五年度營利事業所得稅結算申報，列報營業收入淨額為四八、九五八
  、二六三元，營業成本四三、六七○、六四二元，營業費用三、八七八、○三四元
  ，非營業收入三五、三一四元，非營業損失一、二三五、八○九元，所得額二○九
  、○九二元。被告初查以原告進銷存無法查核勾稽，遂依同業利潤標準核定營業成
  本，但核定所得較全部營業收入依同業利潤標準核定之所得高，乃依同業利潤標準
  核定所得額為三、二○五、七四九元，原告不服，循序申請復查，提起訴願，遞遭
  決定駁回，復起訴主張　其營業狀況有進、銷之統一發票及進、銷貨帳簿等資料，
  可供查核勾稽，被告卻逕依同業利潤標準核定營業成本暨所得額，違反所得稅法規
  定，顯有違誤，詳如其起訴狀事實欄所載理由等語。
四查原告係經營進口染料買賣等業務，八十五年度營利事業所得稅結算申報，列報所
  得額為二○九、○九二元（計算式：營業收入淨額四八、九五八、二六三元－營業
  成本四三、六七○、六四二元－營業費用三、八七八、○三四元＋非營業收入三五
  、三一四元－非營業損失一、二三五、八○九元），行業代號五一六二－一一，被
  告初查：以原告進銷存無法勾稽查核，原告亦出具說明書因帳載資料不完整，願依
  同業利潤標準核定所得額，被告乃按同業利潤標準核定營業成本為三九、一六六、
  六一○元，所得額為四、七一三、一二四元，但其所得額超過查核準則第六條第一
  項但書規定，乃依同業利潤標準核定所得額為三、二○五、七四九元，原告不服，
  主張營業成本之相關資料經重新整理，應可依帳載重核認定等語，申經復查結果：
  以原告進貨簿及銷貨發票品名均載為染料，而進口報單實際為多種貨物名稱、牌名
  、規格等，原告之帳載及發票並未區分品名、規格，致進銷存仍無法勾稽核對，乃
  駁回復查申請，揆諸首揭規定及說明，自無不合。訴願階段原告雖訴稱已依進口報
  單、銷貨發票及出貨單之品名、數量、單價重新整理，請准重核等語，訴願決定以
  原告帳載進貨品名全部為染料，進口報單卻有不同規格、品名染料；進項檢附發票
  品名記載全部歸類為染料，未就不同品名、規格分類記載，致進項產品成本難以辨
  別；進銷存明細表，未就各單項產品之各次進銷時點單價、數量加權計算，僅列總
  額數量及金額，實際成本及毛利無法估算；結算申報書第五頁期末存貨明細表所列
  品名、數量、總價，與所檢送進銷存明細表中之存貨內容不符，仍無法勾稽查核，
  駁回其訴願，提起行政訴訟後，原告經通知未到庭說明或提出對其有利證據資料，
  所訴各節，洵不足採。
五綜上說明，本件被告就原告八十五年度營利事業所得稅結算申報核定所得額為三、
  二○五、七四九元，核無違誤，訴願決定，予以維持，亦無不合，原告起訴意旨，
  非有理由，應予駁回。
六據上論結，本件原告之訴為無理由，依行政訴訟法第二百十八條、第九十八條第三
  項前段，民事訴訟法第三百八十五條第一項前段，判決如主文。
中　　　華　　　民　　　國　　九十三　　年　　　六 　　月　　 二十三 　日
                　　 臺 北 高 等 行 政 法 院   第 四 庭
                                    審 判 長   法  官  王立杰
                                               法  官  胡方新
                                               法  官  黃本仁
右為正本係照原本作成。
如不服本判決，應於送達後二十日內，向本院提出上訴狀並表明上訴理由，如於本判
決宣示後送達前提起上訴者，應於判決送達後二十日內補提上訴理由書（須按他造人
數附繕本）。
中　　　華　　　民　　　國　　九十三　　年　　　六　　　月　　二十五 　日
            　　　　　　　　　  　             書記官  姚國華
